【裁判字號】    95,訴,418
【裁判日期】    950915
【裁判案由】    違反槍砲彈藥刀械管制條例
【裁判全文】
臺灣臺北地方法院刑事判決               95年度訴字第418號
公  訴  人  臺灣臺北地方法院檢察署檢察官
被      告  乙○○
                    （現押臺灣臺北看守所）
選任辯護人  陳世杰律師
上列被告因違反槍砲彈藥刀械管制條例案件，經檢察官提起公訴
（94年度偵字第20808號），本院判決如下：
    主  文
乙○○未經許可，持有可發射子彈具有殺傷力之改造手槍，處有
期徒刑肆年貳月，併科罰金新臺幣伍萬元，罰金如易服勞役，以
銀元參佰元即新臺幣玖佰元折算壹日。扣案仿貝瑞塔（ＢＥＲＥ
ＴＴＡ）廠９２ＦＳ型半自動改造手槍壹枝（槍枝管制編號00
00000000）及口徑９ｍｍ制式子彈壹顆，均沒收之。
    事  實
一、乙○○明知改造手槍及子彈分別為槍砲彈藥刀械管制條例第
    ４條第１項第１款、第２款所管制之槍砲及彈藥，未經許可
    ，不得持有之，竟基於持有手槍及子彈之犯意，於民國９４
    年５月底，在臺北縣中和市，以新臺幣（下同）３萬６千元
    之代價向不詳姓名、年籍之成年男子購得具有可發射子彈殺
    傷力之仿貝瑞塔（ＢＥＲＥＴＴＡ）廠９２ＦＳ型半自動改
    造手槍１枝（槍枝管制編號0000000000）及口徑
    ９ｍｍ制式子彈１顆（同時購買無殺傷力之改造玩具子彈５
    顆）後，未經許可持有之，迄至９４年１１月２日１２時４
    ５分許，在臺北市○○區○○街１７６號前乙○○所駕駛８
    ５９８
    ─ＥＭ自小客車行李箱內，為警查獲，並扣得前述改造手槍
    １枝、制式子彈１顆。
二、案經臺北市政府警察局南港分局報告臺灣臺北地方法院檢察
    署偵查起訴。
    理  由
壹、程序部分：
一、被告辯護意旨略以：（１）警方係接獲民眾檢舉後即前往埋
    伏、攔停與搜索，其間並未就檢舉內容有任何查證動作，且
    無其他佐證檢舉內容真實性，不符警察職權行使法第６條第
    １款至第３款之「合理懷疑」、「有事實足認」要件，警方
    臨檢被告並未具備「相當理由」，係違法搜索；（２）同意
    搜索屬無令狀搜索，仍須符合刑事訴訟法第１２２條規定，
    應有「必要性」或「相當理由」始得為之，本件警方欠缺必
    要性及相當理由，不因被告事後同意，即認搜索合法；（３
    ）被告係在恐懼與優勢警力下同意搜索，非屬自願性同意，
    不符刑事訴訟法第１３１條之１規定，不構成同意搜索；（
    ４）被告另稱：「在當時陸先生並沒有叫我簽搜索同意書，
    是到派出所的時候，做完筆錄才寫搜索同意書」（本院卷民
    國９５年８月２５日審判筆錄第８、９頁）等語，主張扣案
    具殺傷力之改造手槍、子彈欠缺證據能力。
二、按刑事訴訟法第１２２條第１項規定「對於被告或犯罪嫌疑
    人之身體、物件、電磁紀錄及住宅或其他處所，必要時得搜
    索之。」查本件警方基於具體線報始前往埋伏，見被告出現
    時間、地點、車號與線報相符，始對被告實施盤查、攔檢，
    業經案發當時在場值勤之警員即證人丙○○於審判中證稱：
    ９４年１１月２日中午１２時５分本局接獲吳姓男子電話，
    以具體時間、地點、車號檢舉被告欲持槍滋事乙節，因時間
    緊迫，即於同日１２時１０分前往臺北市○○街１７６號前
    埋伏，約２小時半後見被告出現之地點、車號與檢舉內容相
    符，因而認定被告涉有重嫌，始上前盤查等語（本院卷９５
    年８月２５日審判筆錄第４至９頁），並有臺北市政府警察
    局南港分局受理各類案件紀錄表（上載：「有２名幫派份子
    乙○○６４年次，他的車子（ＥＭ─８５９８）有槍枝，黑
    色賓士住漢中街１７６號７Ｆ之７等一下會出門持槍滋事」
    ，報案時間：「１１月２日１２時５分」，報案人：「吳先
    生」）、勤務指揮中心越區通報單在卷可稽，顯見上開檢舉
    內容及現場情況已足生「合理懷疑」，是警方盤查、攔檢被
    告已具備「相當理由」，非毫無依據，該搜索行為自符警察
    職權行使法第６條第１款至第３款規定，合於刑事訴訟法第
    １２２條第１項之「必要性」要件。
三、次按搜索，經受搜索人出於自願性同意者，得不使用搜索票
    ，但執行人員應出示證件，並將其同意之意旨記載於筆錄，
    刑事訴訟法第１３１條之１定有明文。查本件搜索係屬無令
    狀搜索，事前執行人員已先出示證件，當場獲得被告自願性
    同意後，才開始搜索後車廂，並檢視槍、彈包裝袋，此有證
    人丙○○證述：盤查時並無利用強勢警力包圍被告，有對被
    告出示證件並告知身份，經被告同意後才進行搜索，又請被
    告打開後車廂，看到黃色塑膠袋包裹著東西，得被告同意後
    ，才打開塑膠袋，而發現槍、彈（本院卷９５年８月２５日
    審判筆錄第５至８頁）等語在卷，核與被告於偵查中供稱：
    （１）不爭執警員查扣槍彈過程，伊有看到警員證，警員是
    經伊同意後才打開行李箱檢視行李箱內物品，亦經伊同意才
    將槍彈包裝袋及報紙打開加以檢視；（２）因為先前已表示
    同意，所以才願意在派出所簽自願搜索同意書（偵卷第３２
    頁）等語相符，並有卷附搜索扣押筆錄（偵卷第１０頁）、
    自願受搜索同意書可稽（偵卷第９頁），足見本件無令狀搜
    索合於法定程序。被告雖辯稱：「在當時陸先生並沒有叫我
    簽搜索同意書，是到派出所的時候，做完筆錄才寫搜索同意
    書」云云，惟查本件執行人員已依法先出示證件，亦得被告
    同意並將該同意之意旨記載於筆錄，即符合刑事訴訟法第１
    ３１條之１規定，其事後補作同意書於法無違。至於被告辯
    稱係在恐懼與優勢警力下同意搜索，非屬自願性同意云云，
    經查被告患有恐慌症，但案發當時其精神狀況及情緒狀態並
    未達精神耗弱及心神喪失之程度，有財團法人天主教耕莘醫
    院９５年７月２０日耕醫服字第０９５００７００９５號函
    在卷可按，核與證人丙○○證稱：被告受搜索及在警局時，
    神智非常清楚（本院卷９５年８月２５日審判筆錄第６頁）
    等情相符，可見被告之同意具有任意性，所辯即屬無稽。是
    被告辯護意旨認扣案具殺傷力之改造手槍、子彈不具證據能
    力，要非可取。本件搜索程序合法，所得證據仍應認有證據
    能力。
貳、實體部分：
一、訊據被告對於持有上開槍枝、子彈之事實，固不否認，惟矢
    口否認明知該槍枝、子彈具有殺傷力之事實，辯稱：伊患有
    恐慌症，因自衛防身之需要，而以３萬６千元代價向證人甲○○購買槍枝，經甲○○告知槍彈並無殺傷力，被告始同意
    購買，對於槍枝具有殺傷力之事實並無認識云云。經查被告
    持有槍枝、子彈之事實，業據其於偵審中坦白承認，有扣押
    物品目錄表、蒐證相片６張在卷可稽，扣案之改造手槍（槍
    枝管制編號0000000000）１枝，認係由仿ＢＥＲ
    ＥＴＴＡ廠半自動手槍製造之槍枝換裝土造金屬槍管改造而
    成，機械性能良好，可擊發適用之子彈，認具有殺傷力，扣
    案之制式子彈１顆認係口徑９ｍｍ之制式子彈，具有殺傷力
    ，扣案改造子彈５顆，均不具底火及火藥，非為子彈完整結
    構，認均不具有殺傷力，有內政部警政署刑事警察局９４年
    １２月６日刑鑑字第０９４０１６７７２６號槍彈鑑定書在
    卷可按。被告雖辯稱伊於９４年５月底向甲○○買槍時，甲○○告知槍彈並無殺傷力，故伊對於槍枝具有殺傷力之事實
    並無認識云云，惟查證人甲○○於審理時結稱：伊經營之叢
    林生活館只有販賣玩具槍、道具槍、裝飾用子彈鑰匙圈等物
    ，並無製造所販玩具槍、子彈等物，被告大約在９４年７月
    時來買東西，但店裡最貴之ＢＢ槍約１萬多元，並無販賣３
    萬多元的槍等語（本院卷９５年８月２５日審判筆錄第２至
    ３頁），核與被告所稱購槍之時間、價格不同，足見扣案槍
    枝並非甲○○所販售之商品，被告辯稱甲○○販賣槍彈、告
    知槍彈並無殺傷力乙節，即不可信。再查被告於偵查中供稱
    所購買之槍枝價格為３萬６千元（偵卷第３１頁），已逾合
    法玩具槍市價甚鉅，參以扣案改造手槍機械性能良好，可擊
    發適用之子彈等情，有前開鑑定書為憑，與一般玩具槍械撞
    針功能受限、槍管內置阻鐵之現象顯然有異，衡情一般人輕
    易可以分辨該手槍並非玩具且具有殺傷力，被告自難委為不
    知，是被告所辯，顯係推諉之詞，不足採信。
    本件事證明確，被告犯行堪以認定，應予依法論科。
二、核被告所為，係犯槍砲彈藥刀械管制條例第８條第４項之持
    有可發射子彈具有殺傷力之槍枝罪、第１２條第４項之持有
    可發射子彈具有殺傷力之子彈罪。同時未經許可持有上開槍
    、彈，係一行為同時觸犯數罪名，為想像競合犯，依修正後
    刑法第５５條之規定，從一重論未經許可持有可發射子彈具
    有殺傷力之槍枝罪處斷。爰審酌被告持有槍枝已對於社會治
    安及他人安全造成潛在危害，惟未供其他犯罪使用，所生危
    害非重，且犯罪後尚能坦白承認，態度良好等一切情狀，量
    處如主文所示之刑，並就併科罰金部分，諭知易服勞役之折
    算標準。扣案之改造手槍（槍枝管制編號00000000
    00）１枝、口徑９ｍｍ制式子彈１顆，均屬違禁物，不問
    屬於犯人與否，均依刑法第３８條第１項第１款規定宣告沒
    收。
三、末查刑法業於９４年２月２日修正公布，本件被告行為後，
    依刑法施行法第１０條之１規定，刑法已於９５年７月１日
    生效施行（下稱新法；修正前刑法下稱舊法），新法第２條
    第１項規定，「行為後法律有變更者，適用行為時之法律。
    但行為後之法律有利於行為人者，適用最有利於行為人之法
    律。」係規範行為後法律變更所生新舊法律比較適用之準據
    法，於新法施行後，應適用新法第2條第1項之規定，為「從
    舊從輕」之比較。茲就新舊法比較之結果，說明如下：
（一）按槍砲彈藥刀械管制條例第８條第４項、第１２條第４項
      之未經許可持有改造手槍罪及未經許可持有子彈罪，其法
      定刑應分別併科新臺幣７百萬元、３百萬元以下之罰金。
      依被告行為時即修正前刑法第３３條第５款規定，罰金最
      低額為銀元１元，依現行法規所定貨幣單位折算新臺幣條
      例第２條折算為新臺幣之結果，前揭未經許可持有改造手
      槍罪其法定刑應併科銀元１元即新臺幣３元以上、新臺幣
      ７百萬元以下罰金，上開未經許可持有子彈罪其法定刑應
      併科銀元１元即新臺幣３元以上、新臺幣３百萬元以下罰
      金；惟修正後刑法第３３條第５款就罰金刑規定為「新臺
      幣一千元以上，以百元計算之」，顯已將罰金刑之最低額
      提高為新臺幣１千元以上。比較新舊法，以適用被告行為
      時之舊法，較裁判時之新法有利於被告。
（二）易服勞役之折算標準部分，按修正前刑法第４２條第２、
      ３項係規定「易服勞役以一元以上三元以下，折算一日。
      但勞役期限不得逾六個月」、「罰金總額折算逾六個月之
      日數者，以罰金總額與六個月之日數比例折算」，其易服
      勞役之折算標準，依修正前罰金罰鍰提高標準條例第２條
      前段（該條文現已刪除）規定，係就其原定數額提高為一
      百倍折算１日，是依被告行為時之易服勞役折算標準，係
      以銀元３百元即新臺幣９百元折算一日；惟修正後刑法第
      ４２條第３、５項則規定為：「易服勞役以新臺幣一千元
      、二千元、三千元折算一日。但勞役期限不得逾一年」、
      「罰金總額折算逾一年之日數者，以罰金總額與一年之日
      數比例折算」，係以新臺幣一千元、二千元、三千元之標
      準折算一日。經比較新舊法，以新法之易服勞役折算標準
      較有利於被告。
（三）末按比較新舊法時，應就罪刑有關之共犯、未遂犯、想像
      競合犯、牽連犯、連續犯、結合犯，以及累犯加重、自首
      減輕暨其他法定加減原因（如身分加減）與加減例等一切
      情形，綜其全部罪刑之結果而為比較（最高法院９５年度
      第８次刑庭會議決議可資參照），綜上全部罪刑比較結果
      ，仍認應用舊法對被告最為有利，自應依刑法第２條第１
      項前段規定，整體適用舊法，予以論處。
據上論斷，應依刑事訴訟法第２９９條第１項前段，槍砲彈藥刀
械管制條例第８條第４項、第１２條第４項，刑法第１１條前段
、第２條第１項前段、修正前第５５條、第３８條第１項第１款
、第４２條第２項，判決如主文。
本案經檢察官江貞諭到庭執行職務
中    華    民    國    95    年    9     月    15    日
                  刑事第五庭  審判長法  官  黃程暉
                                    法  官  高偉文
                                    法  官  李宜娟
上正本證明與原本無異。
如不服本判決，應於判決送達後10日內向本院提出上訴狀（應抄
附繕本）。告訴人或被害人如對於本判決不服者，應具備理由請
求檢察官上訴，其上訴期間之計算係以檢察官收受判決正本之日
期為準。
                                    書記官   彭雅慧
中    華    民    國    95    年    9     月    19    日
附錄本案論罪科刑法條全文：
槍砲彈藥刀械管制條例第八條
未經許可，製造、販賣或運輸鋼筆槍、瓦斯槍、麻醉槍、獵槍、
空氣槍或第四條第一項第一款所定其他可發射金屬或子彈具有殺
傷力之各式槍砲者，處無期徒刑或五年以上有期徒刑，併科新臺
幣一千萬元以下罰金。
未經許可，轉讓、出租或出借前項所列槍枝者，處五年以上有期
徒刑，併科新臺幣一千萬元以下罰金。
意圖供自己或他人犯罪之用，而犯前二項之罪者，處無期徒刑或
七年以上有期徒刑，併科新臺幣一千萬元以下罰金。
未經許可，持有、寄藏或意圖販賣而陳列第一項所列槍枝者，處
三年以上十年以下有期徒刑，併科新臺幣七百萬元以下罰金。
第一項至第三項之未遂犯罰之。
槍砲彈藥刀械管制條例第十二條
未經許可，製造、販賣或運輸子彈者，處一年以上七年以下有期
徒刑，併科新台幣五百萬元以下罰金。
未經許可，轉讓、出租或出借子彈者，處六月以上五年以下有期
徒刑，併科新台幣三百萬元以下罰金。
意圖供自己或他人犯罪之用，而犯前二項之罪者，處三年以上十
年以下有期徒刑，併科新台幣七百萬元以下罰金。
未經許可，持有、寄藏或意圖販賣而陳列子彈者，處五年以下有
期徒刑，併科新台幣三百萬元以下罰金。
第一項至第三項之未遂犯罰之。


司法院資訊處製作；財團法人民間司法改革基金會備份。
